臺灣臺東地方法院民事裁定　　　　　　 100年度監宣字第31號
聲　請　人　許素珍
相　對　人　林振福
關　係　人　林振榮
上列聲請人聲請對相對人為監護宣告事件，本院裁定如下：
    主    文
宣告林振福（男，民國○○○年○月○日生，身分證統一編號：
Ｚ000000000號）為受監護宣告之人。
選定許素珍（女，民國○○○年○月○○○日生，身分證統一編
號：Ｚ000000000號）為受監護宣告之人之監護人。
指定林振榮（男，民國○○○年○月○○日生，身分證統一編號
：Ｚ000000000號）為會同開具財產清冊之人。
聲請程序費用新臺幣壹仟元由受監護宣告之人林振福負擔。
    理    由
一、聲請意旨略以：聲請人許素珍係相對人林振福之配偶，相對
    人於民國100年6月22日因卸貨時不慎自板車上掉落，致不能
    為意思表示或受意思表示，抑或不能辨識其意思表示之效果
    ，為此依民事訴訟法第597條之規定，聲請准予裁定宣告相
    對人為受監護之人，並選定聲請人為其監護人，另指定相對
    人之哥哥林振榮為會同開具財產清冊之人等語。
二、按對於因精神障礙或其他心智缺陷，致不能為意思表示或受
    意思表示，或不能辨識其意思表示之效果者，法院得因本人
    、配偶、四親等內之親屬、最近一年有同居事實之其他親屬
    、檢察官、主管機關或社會福利機構之聲請，為監護之宣告
    ，民法第14條第1項定有明文。經查：
  (一)聲請人為相對人之配偶，業據提出戶籍謄本在卷足憑；又相
    對人因上開傷害，已達致不能為意思表示或受意思表示之程
    度乙情，亦據聲請人提出身心障礙手冊及臺南市立醫院診斷
    證明書各1紙為證。
  (二)再本院囑託臺灣板橋地方法院於衡安護理之家對相對人進行
    鑑定，就相對人之姓名、年籍等事項訊問相對人，然相對人
    均無回應，鑑定人則稱：相對人頭部受傷、顱內出血，固經
    手術，目前仍閉眼臥床，兩額頭凹陷，平日仰賴鼻胃管及氣
    切，對外界呼叫及拍打皆無反應，日常生活起居均需他人照
    顧等語，有臺灣板橋地方法院100年9月21日非訟事件筆錄1
    份在卷可參。又本件經鑑定人鑑定結果認為：相對人工作時
    頭部受傷，目前無法言語，長期閉眼臥床，四肢癱瘓，身上
    有鼻胃管、氣切、尿布，非但無法測試精神狀態，亦無法與
    其溝通，日常生活起居均需他人照顧，經鑑定結果其完全不
    能為意思表示或辨識意思表示之效果，無恢復可能性，建議
    對相對人為監護之宣告等情，亦有板橋中興醫院100年9月26
    日精神鑑定報告書1份在卷可稽（見本院卷第41至42頁）。
    綜上，本院認相對人因精神障礙或其他心智缺陷，已達致不
    能為意思表示或受意思表示之程度，按諸首揭規定，本件聲
    請應予准許，爰對相對人為監護之宣告。
三、次按受監護宣告之人應置監護人。法院為監護之宣告時，應
    依職權就配偶、四親等內之親屬、最近一年有同居事實之其
    他親屬、主管機關、社會福利機構或其他適當之人選定一人
    或數人為監護人，並同時指定會同開具財產清冊之人。法院
    為前項選定及指定前，得命主管機關或社會福利機構進行訪
    視，提出調查報告及建議。監護之聲請人或利害關係人亦得
    提出相關資料或證據，供法院斟酌。法院選定監護人時，應
    依受監護宣告之人之最佳利益，優先考量受監護宣告之人之
    意見，審酌一切情狀，並注意下列事項：(一)受監護宣告之人
    之身心狀態與生活及財產狀況；(二)受監護宣告之人與其配偶
    、子女或其他共同生活之人間之情感狀況；(三)監護人之職業
    、經歷、意見及其與受監護宣告之人之利害關係；(四)法人為
    監護人時，其事業之種類與內容，法人及其代表人與受監護
    宣告之人之利害關係，民法第1110條、第1111條、第1111條
    之1分別定有明文。再按監護宣告之裁定，應同時選定監護
    人及指定會同開具財產清冊之人，並附理由，民事訴訟法第
    604條第1項亦著有明文。經查，聲請人為相對人之配偶，其
    於聲請狀上表明願意擔任監護人，且相對人其他親屬亦同意
    由聲請人擔任相對人之監護人，有聲請人提出之聲請狀、親
    屬系統表及同意書附卷可考。又經本院函請新北市政府社會
    局、臺東縣政府社會局進行訪視，訪視意見各略以：相對人
    不慎自板車上跌落傷及腦部，治療後確診為植物人極重度，
    領有身心障礙手冊，外觀額頭凹陷、左腳萎縮，無法辨識家
    屬，平日仰賴鼻胃管、氣切維繫相對人生命，雖可睜開雙眼
    ，卻無法回應對話，生活無法自理，又相對人原係送貨員，
    因意外無法工作，並無相關動產及不動產，而聲請人為臨時
    工，微薄薪資尚可支付生活開銷，且每月須支付養護機構新
    臺幣（下同）3萬元予專人在旁協助相對人，評估相對人後
    續仍須至相關養護中心接受安置，所需費用高昂，但據聲請
    人表示其經濟狀況無法負擔，只能依靠相對人之僱主曾協議
    願提供100萬元之賠償金額，及聲請人為相對人加保該保險
    項目所得之後續保險理賠金；聲請人目前在臺東市以排荖葉
    賺取生活費用，其表示相對人是孩子的父親，而且夫家的兄
    弟姊妹及婆婆對聲請人很好，其會負擔相對人日後生活照顧
    ，故由聲請人擔任監護人似無明顯不當之處等語，有新北市
    政府100年9月28日北社工字第1001355550號函所附之訪視建
    議報告及臺東縣政府100年8月18日府社福字第1000091033號
    所附建議報告各1份在卷可稽（見本院卷第36至39頁、第22
    頁至25頁）。本院參酌上情，認由聲請人任監護人，最能符
    合相對人即受監護宣告之人之最佳利益，爰選定聲請人為監
    護人；另關係人林振榮係相對人之弟弟，其亦表明同意擔任
    會同開具財產清冊之人，有本院100年11月1日調查筆錄1份
    附卷可考，爰指定林振榮為會同開具財產清冊之人。
四、末按民法第1113條準用同法第1099條、第1109條之規定，監
    護開始時，監護人對於受監護人之財產，應依規定會同法院
    指定會同開具財產清冊之人，於二個月內開具財產清冊，並
    陳報法院；監護人於執行監護職務時，因故意或過失，致生
    損害於受監護人者，應負賠償之責。準此，監護人許素珍於
    本裁定確定後，應會同如主文第三項所示之受指定人林振榮
    ，於二個月內開具財產清冊，並陳報法院，併此敘明。
五、依民事訴訟法第608條第1項，裁定如主文所示。
中    華    民    國    100   年    11    月    11    日
                    家事法庭法  官  陳鈺雯
以上正本係照原本作成。
如不服本裁定關於選定監護人及指定會同開具財產清冊之人等部
分，應於送達後10日內向本院提出抗告狀，並繳納抗告費新臺幣
1,000元；其餘關於宣告監護之部分，不得抗告。
中    華    民    國   100    年    11    月    11    日
                            書記官  高竹瑩